---
title: "9. Эмпирическая байесовская оценка. Байесовский апдейт нормального распределения"
editor_options: 
  chunk_output_type: console
output: html_document
---

```{r setup, include=FALSE}
knitr::opts_chunk$set(echo = TRUE)
library(tidyverse)
theme_set(theme_bw())
```

```{r, message=FALSE}
library(tidyverse)
```

## 1. Empirical Bayes Estimation

Метод Empirical Bayes estimation --- один из байесовских методов, в рамках которого:

* производят оценку априорного распределения вероятностей на основании имеющихся данных
* используют полученное априорное распределение для получение апостериорной оценки для каждого наблюдения

```{r}
chekhov <- read_csv("https://raw.githubusercontent.com/agricolamz/2019_FE_R_statistics/master/data/chekhov.csv")
chekhov %>% 
  mutate(trunc_titles = str_trunc(titles, 25, side = "right"),
         average = n/n_words) ->
  chekhov
head(chekhov)
```

* 311 рассказов А. Чехова
* число слов в каждом рассказе
* 46610 уникальных слов в каждом рассказе

Наши данные:
```{r}
chekhov %>% 
  select(trunc_titles, word, average) %>% 
  ggplot(aes(average)) +
  geom_histogram(fill = "lightblue")+
  geom_density(color = "red")+
  labs(title = 'Частотность слова "не" на основе 305 рассказов А. Чехова')
```

В данном случае, данные можно подогнать под бета распределение $Χ \sim Beta(α_0, β_0)$ (это далеко не всегда так). Подгонку можно осуществлять множеством разных функций, но я воспользуюсь следующей системой уравнений:

$$\mu = \frac{\alpha}{\alpha+\beta}$$
$$\sigma = \frac{\alpha\times\beta}{(\alpha+\beta)^2\times(\alpha+\beta+1)}$$

Из этой системы можно выразить $\alpha$ и $\beta$:

$$\alpha = \left(\frac{1-\mu}{\sigma^2} - \frac{1}{\mu}\right)\times \mu^2$$
$$\beta = \alpha\times\left(\frac{1}{\mu} - 1\right)$$

```{r}
mu <- mean(chekhov$average[chekhov$word == "не"])
var <- var(chekhov$average[chekhov$word == "не"])
alpha0 <- ((1 - mu) / var - 1 / mu) * mu ^ 2
beta0 <- alpha0 * (1 / mu - 1)
alpha0
beta0
```

Посмотрим, насколько хорошо, получившееся распределение подходит к нашим данным:
```{r}
x <- seq(0, 0.1, length = 1000)
estimation <- data_frame(
  x = x,
  density = c(dbeta(x, shape1 = alpha0, shape2 = beta0)))

chekhov %>% 
  filter(word == "не") %>% 
  select(trunc_titles, word, average) %>% 
  ggplot(aes(average)) +
  geom_density(fill = "lightblue")+
  geom_line(data = estimation, aes(x, density))+
  labs(title = 'Частотность слова "не" на основе 305 рассказов А. Чехова',
       subtitle = "черной линией показано бета распределение с α = 5.283022 и β = 231.6328")
```

Полученное распределение можно использовать как априорное распределение для апдейта значений из каждого рассказа. Этот трюк и называется Empirical Bayes estimation.

### 1.1

В базе данных [Phoible](http://phoible.org/), в которой собраны фонологические инвентари в языках мира. В [датасет](https://raw.githubusercontent.com/agricolamz/2019_BayesDan_winter/master/datasets/phoible_n_consonants.csv) записано три переменных:

* language --- язык;
* consonants --- количество согласных;
* phonemes --- количество фонем.

Оцените параметры бета распределения для данных при помощи эмпирической байесовской оценки. Получив параметры априорного бета распределения, проведите байесовский апдейт для каждого языка. Посчитайте модуль разницы между апостериорной и изначальной долями, представленными в данных. В ответе приведите модуль разницы для языка `Acoli` с точностью до трех знаков после запятой.

```{r, include=FALSE}
phoible <- read_csv("https://raw.githubusercontent.com/agricolamz/2019_BayesDan_winter/master/datasets/phoible_n_consonants.csv")
alpha0 <- 9.300246
beta0 <- 4.4545

phoible %>% 
  mutate(ratio = consonants/phonemes,
         alpha = consonants + alpha0,
         beta = phonemes - consonants + beta0,
         posterior_mean = alpha/(alpha+beta),
         diff = round(abs(posterior_mean - ratio), 3)) %>% 
  filter(language == "Acoli")
```

<form name="FormOne" onsubmit="return validateFormOne()" method="post">
<input type="text" name="answerOne">
<input type="submit" value="check">
</form><br>

## 2. Нормальное распределение

Встроенный датасет `ChickWeight` содержит вес цыплят (`weight`) в зависимости от типа диеты (`Diet`). Мы будем анализировать 20-дневных птенцов.

```{r}
ChickWeight %>% 
  filter(Time == 20) ->
  chicks

chicks %>% 
  ggplot(aes(weight))+
  geom_density()
```

Начнем с апостериорных параметров для наблюдений $x_1, ... x_n$ со средним $\mu_{data}$ известной дисперсией $\sigma_{known}^2$

### 2.1 Байесовский апдейт нормального распределения: дискретный вариант

Мы можем рассматривать эту задачу как выбор между несколькими моделями с разными средними:

```{r}
data_frame(x = rep(1:400, 6),
           density = c(dnorm(unique(x), mean = 125, sd = 70),
                       dnorm(unique(x), mean = 150, sd = 70),
                       dnorm(unique(x), mean = 175, sd = 70),
                       dnorm(unique(x), mean = 200, sd = 70),
                       dnorm(unique(x), mean = 225, sd = 70),
                       dnorm(unique(x), mean = 250, sd = 70)),
           dataset = rep(1:6, each = 400)) %>% 
  ggplot(aes(x, density, color = factor(dataset)))+
  geom_line()
```

Дальше мы можем точно так же апдейтить, как мы делали раньше:

```{r}
data_frame(mu = seq(125, 250, by = 25),
           prior = 0.2,
           likelihood = c(prod(dnorm(chicks$weight, mean = 125, sd = 70)),
                          prod(dnorm(chicks$weight, mean = 150, sd = 70)),
                          prod(dnorm(chicks$weight, mean = 175, sd = 70)),
                          prod(dnorm(chicks$weight, mean = 200, sd = 70)),
                          prod(dnorm(chicks$weight, mean = 225, sd = 70)),
                          prod(dnorm(chicks$weight, mean = 250, sd = 70))),
           product = prior*likelihood,
           posterior = product/sum(product)) ->
  results
results
results %>% 
  select(mu, prior, posterior) %>% 
  gather(type, probability, prior:posterior) %>% 
  ggplot(aes(mu, probability, color = type))+
  geom_point()+
  labs(title = "изменение вероятностей для каждой из моделей",
       x = "μ")
```

### 2.2 Байесовский апдейт нормального распределения: непрерывный вариант

Во первых, нам понадобиться некоторая мера, которая называется *точность* (precision):

$$\tau = \frac{1}{\sigma^2}$$

$$\tau_{post} = \tau_{prior} + \tau_{data} \Rightarrow \sigma^2_{post} = \frac{1}{\tau_{post}}$$


$$\mu_{post} = \frac{\mu_{prior} \times \tau_{prior} + \mu_{data} \times \tau_{data}}{\tau_{post}}$$

Так что если нашим априорным распределением мы назовем нормальное распределение со средним около 180 и стандартным отклонением 90, то процесс байсовского апдейта будет выглядеть вот так:

```{r}
sd_prior <- 90 
sd_data <- sd(chicks$weight)
sd_post <- (1/sd_prior+1/sd_data)^(-1)
mean_prior <- 180
mean_data <- mean(chicks$weight)
mean_post <- weighted.mean(c(mean_prior, mean_data), c(1/sd_prior, 1/sd_data))

data_frame(x = rep(1:400, 3),
           density = c(dnorm(unique(x), mean = mean_prior, sd = sd_prior),
                       dnorm(unique(x), mean = mean_data, sd = sd_data),
                       dnorm(unique(x), mean = mean_post, sd = sd_post)),
           dataset = rep(c("prior", "data", "posterior"), each = 400)) %>% 
  ggplot(aes(x, density, color = dataset))+
  geom_line()
```

```{r, eval = FALSE}
shiny::runGitHub("agricolamz/bayes_for_normal_app") 
```


### 2.3

В [датасет](https://raw.githubusercontent.com/agricolamz/2019_BayesDan_winter/master/datasets/urine.csv) записаны данные по исследованию мочи [Andrews, Herzberg 1985]. В переменной `pH` записано значение уровня кислотности. Сделайте байесовский апдейт наблюдаемых данных, используя априорное распределение $\mathcal{N}(\mu = 9, \sigma^2 = 2)$.

Укажите апостериорное стандартное отклонение:

<form name="FormFour" onsubmit="return validateFormFour()" method="post">
<input type="text" name="answerFour">
<input type="submit" value="check">
</form><br>

Укажите апостериорное среднее:

<form name="FormFive" onsubmit="return validateFormFive()" method="post">
<input type="text" name="answerFive">
<input type="submit" value="check">
</form><br>

Попробуйте визуализировать:

```{r, echo = FALSE}
urine <- read_csv("https://raw.githubusercontent.com/agricolamz/2019_BayesDan_winter/master/datasets/urine.csv")

sd_prior <- 2 
sd_data <- sd(urine$ph)
sd_post <- (1/sd_prior+1/sd_data)^(-1)
mean_prior <- 9
mean_data <- mean(urine$ph)
mean_post <- weighted.mean(c(mean_prior, mean_data), c(1/sd_prior, 1/sd_data))

data_frame(x = rep(seq(0, 17, by = 0.1), 3),
           density = c(dnorm(unique(x), mean = mean_prior, sd = sd_prior),
                       dnorm(unique(x), mean = mean_data, sd = sd_data),
                       dnorm(unique(x), mean = mean_post, sd = sd_post)),
           dataset = rep(c("prior", "data", "posterior"), each = 171)) %>% 
  ggplot(aes(x, density, color = dataset))+
  geom_line()
```

## 3. A/B Testing

<script>
function validateFormOne() {
    var x = document.forms["FormOne"]["answerOne"].value;
    if (x != "0.029") {
        alert("У меня другой ответ...");
        return false;
    } else {
        alert("Да, все правильно");
        return false;
    }
}
function validateFormFour() {
    var x = document.forms["FormFour"]["answerFour"].value;
    if (x != "0.5317367") {
        alert("У меня другой ответ... в нем 7 знаков после запятой");
        return false;
    } else {
        alert("Да, все правильно");
        return false;
    }
}
function validateFormFive() {
    var x = document.forms["FormFive"]["answerFive"].value;
    if (x != "6.818514") {
        alert("У меня другой ответ... в нем 6 знаков после запятой");
        return false;
    } else {
        alert("Да, все правильно");
        return false;
    }
}
</script>