---
title: "8. Доверительные интервалы. Биномиальный тест"
editor_options: 
  chunk_output_type: console
output: html_document
---

```{r, message=FALSE}
library(tidyverse)
theme_set(theme_bw())
```


## 1. Байесовский вывод

### 1.1 Нотация

В байесовском подоходе статистический вывод описывается формулой Байеса

$$P(θ|Data) = \frac{P(Data|θ)\times P(θ)}{P(Data)}$$

* $P(θ|Data)$ --- апостериорная вероятность (posterior)
* $P(Data|θ)$ --- функция правдоподобия (likelihood)
* $P(θ)$ ---  априорная вероятность (prior)
* $P(Data)$ --- нормализующий делитель

В литературе можно еще встретить такую запись:

$$P(θ|Data) \propto P(Data|θ)\times P(θ)$$

### 1.2 Данные

* количество "не" в 311 рассказов А. Чехова
* число слов в каждом рассказе

```{r}
chekhov <- read_csv("https://raw.githubusercontent.com/agricolamz/2019_BayesDan_winter/master/datasets/chekhov.csv")

chekhov %>% 
  mutate(trunc_titles = str_trunc(titles, 25, side = "right"),
         average = n/n_words) ->
  chekhov
```



## 2. Байесовский доверительный интервал

## 3. Байесовский биномиальный тест




<form name="FormFour" onsubmit="return validateFormFour()" method="post">
<input type="text" name="answerFour">
<input type="submit" value="check">
</form><br>


<script>
function validateFormOne() {
    var x = document.forms["FormOne"]["answerOne"].value;
    if (x != "0.72") {
        alert("У меня другой ответ...");
        return false;
    } else {
        alert("Да, все правильно");
        return false;
    }
}
function validateFormTwo() {
    var x = document.forms["FormTwo"]["answerTwo"].value;
    if (x != "0.61") {
        alert("У меня другой ответ...");
        return false;
    } else {
        alert("Да, все правильно");
        return false;
    }
}
function validateFormThree() {
    var x = document.forms["FormThree"]["answerThree"].value;
    if (x != "5.87") {
        alert("У меня другой ответ...");
        return false;
    } else {
        alert("Да, все правильно");
        return false;
    }
}
function validateFormFour() {
    var x = document.forms["FormFour"]["answerFour"].value;
    if (x != "Namia") {
        alert("У меня другой ответ...");
        return false;
    } else {
        alert("Да, все правильно");
        return false;
    }
}
</script>
