---
title: "7. Байесовский апдейт биномиальных данных"
editor_options: 
  chunk_output_type: console
output: html_document
---

```{r, message=FALSE}
library(tidyverse)
theme_set(theme_bw())
```


## 1. Байесовский вывод

### 1.1 Нотация

В байесовском подоходе статистический вывод описывается формулой Байеса

$$P(θ|Data) = \frac{P(Data|θ)\times P(θ)}{P(Data)}$$

* $P(θ|Data)$ --- апостериорная вероятность (posterior)
* $P(Data|θ)$ --- функция правдоподобия (likelihood)
* $P(θ)$ ---  априорная вероятность (prior)
* $P(Data)$ --- нормализующий делитель

В литературе можно еще встретить такую запись:

$$P(θ|Data) \propto P(Data|θ)\times P(θ)$$

## 2. Биномиальные данные

Биномиальные данные возникают, когда нас интересует доля успехов в какой-то серии эксперементов Бернулли.

### 2.1  Биномиальное распределение

Биномиальное распределение --- распределение количества успехов эксперементов Бернулли из *n* попыток с вероятностью успеха *p*.

$$P(k | n, p) = \frac{n!}{k!(n-k)!} \times p^k \times (1-p)^{n-k} =  {n \choose k} \times p^k \times (1-p)^{n-k}$$ 
$$ 0 \leq p \leq 1; n, k > 0$$

```{r}
data_frame(x = 0:50,
           density = dbinom(x = x, size = 50, prob = 0.16)) %>% 
  ggplot(aes(x, density))+
  geom_point()+
  geom_line()+
  labs(title = "Биномиальное распределение p = 0.16, n = 50")
```

### 2.2 Бета распределение

$$P(x; α, β) = \frac{x^{α-1}\times (1-x)^{β-1}}{B(α, β)}; 0 \leq x \leq 1; α, β > 0$$

Бета функция:

$$Β(α, β) = \frac{Γ(α)\times Γ(β)}{Γ(α+β)} = \frac{(α-1)!(β-1)!}{(α+β-1)!} $$


```{r}
data_frame(x = seq(0, 1, length.out = 100),
           density = dbeta(x = x, shape1 = 8, shape2 = 42)) %>% 
  ggplot(aes(x, density))+
  geom_point()+
  geom_line()+
  labs(title = "Бета распределение α = 8, β = 42")
```

Можно поиграть с разными параметрами:

```{r, eval = FALSE}
shiny::runGitHub("agricolamz/beta_distribution_shiny") 
```

$$\mu = \frac{\alpha}{\alpha+\beta}$$

$$\sigma^2 = \frac{\alpha\times\beta}{(\alpha+\beta)^2\times(\alpha+\beta+1)}$$


### 2.3 Байесовский апдейт биномиальных данных

$$Beta_{post}(\alpha_{post}, \beta_{post}) = Beta(\alpha_{prior}+\alpha_{data}, \beta_{prior}+\beta_{data}),$$
где $Beta$ --- это бета распределение

```{r, eval = FALSE}
shiny::runGitHub("agricolamz/bayes_for_binomial_app") 
```


### 2.4 Байесовский апдейт биномиальных данных: несколько моделей

```{r}
data_frame(x = rep(seq(0, 1, length.out = 100), 6),
           density = c(dbeta(unique(x), shape1 = 8, shape2 = 42),
                       dbeta(unique(x), shape1 = 16, shape2 = 34),
                       dbeta(unique(x), shape1 = 24, shape2 = 26),
                       dbeta(unique(x), shape1 = 8+4, shape2 = 42+16),
                       dbeta(unique(x), shape1 = 16+4, shape2 = 34+16),
                       dbeta(unique(x), shape1 = 24+4, shape2 = 26+16)),
           type = rep(c("prior", "prior", "prior", "posterior", "posterior", "posterior"), each = 100),
           dataset = rep(c("prior: 8, 42", "prior: 16, 34", "prior: 24, 26",
                           "prior: 8, 42", "prior: 16, 34", "prior: 24, 26"), each = 100)) %>% 
  ggplot(aes(x, density, color = type))+
  geom_line()+
  facet_wrap(~dataset)+
  labs(title = "data = 4, 16")
```

## 3. Вопросы к апостериорному распределению

1) попытка оценить параметр θ и какой-нибудь интервал, в котором он лежит (см. предыдущий раздел).
2) ответить на вопросы вроде
    * какая вероятность что значение θ больше некоторого значения $x$?
    * какая вероятность что значение θ лежит в интервале $[x; y]$?
    * и т. п.

## 4. Домашняя работа

### 4.1
Проведите байесовский апдейт $Beta(42, 23)$ при помощи данных $Beta(33, 22)$. Приведите

а) Какая доля от всех данных апостериорного распределения лежит в промежутке от 0.6 до 0.8? Ответ округлите до 2 знаков после запятой.

```{r, include = FALSE}
round(pbeta(q = 0.8, 42+33, 23+22) - pbeta(q = 0.6, 42+33, 23+22), 2)
```
<form name="FormOne" onsubmit="return validateFormOne()" method="post">
<input type="text" name="answerOne">
<input type="submit" value="check">
</form><br>


б) Какое значение вероятности соответствует 40-ой квантили апостериорного распределения? Ответ округлите до 2 знаков после запятой.

```{r, include = FALSE}
round(qbeta(0.4, 42+33, 23+22), 2)
```

<form name="FormTwo" onsubmit="return validateFormTwo()" method="post">
<input type="text" name="answerTwo">
<input type="submit" value="check">
</form><br>


### 4.2
В базе данных [Phoible](http://phoible.org/), в которой собраны фонологические инвентари в языках мира. В [датасет](https://raw.githubusercontent.com/agricolamz/2019_BayesDan_winter/master/datasets/phoible_n_consonants.csv) записано три переменных:

* language --- язык;
* consonants --- количество согласных;
* phonemes --- количество фонем.

Посчитайте долю, которую составляет согласные от всего фонологического набора каждого языка и укажите название языка, в котором эта доля максимальна.

```{r, include=FALSE}
df <- read_csv("https://raw.githubusercontent.com/agricolamz/2019_BayesDan_winter/master/datasets/phoible_n_consonants.csv")
df %>% 
  mutate(ratio = consonants/phonemes) ->
  df

df %>% 
  filter(ratio == max(ratio)) %>% 
  select(language)
```

<form name="FormThree" onsubmit="return validateFormThree()" method="post">
<input type="text" name="answerThree">
<input type="submit" value="check">
</form><br>

Проведите байесовский апдейт наблюдений каждого языка, используя в качестве априорного распределения бета распределение с параметрами α = 9.300246, и β = 4.4545. Посчитайте модуль разницы между апостериорной и изначальной долями согласных,  представленных в данных. В ответе укажите язык с наибольшей разницей.

```{r, include=FALSE}
alpha0 <- 9.300246
beta0 <- 4.4545

df %>% 
  mutate(alpha = consonants + alpha0,
         beta = phonemes - consonants + beta0,
         posterior_mean = alpha/(alpha+beta),
         diff = abs(posterior_mean - ratio)) %>% 
  arrange(desc(diff)) %>% 
  select(language)
```

<form name="FormFour" onsubmit="return validateFormFour()" method="post">
<input type="text" name="answerFour">
<input type="submit" value="check">
</form><br>


<script>
function validateFormOne() {
    var x = document.forms["FormOne"]["answerOne"].value;
    if (x != "0.72") {
        alert("У меня другой ответ...");
        return false;
    } else {
        alert("Да, все правильно");
        return false;
    }
}
function validateFormTwo() {
    var x = document.forms["FormTwo"]["answerTwo"].value;
    if (x != "0.61") {
        alert("У меня другой ответ...");
        return false;
    } else {
        alert("Да, все правильно");
        return false;
    }
}
function validateFormThree() {
    var x = document.forms["FormThree"]["answerThree"].value;
    if (x != "5.87") {
        alert("У меня другой ответ...");
        return false;
    } else {
        alert("Да, все правильно");
        return false;
    }
}
function validateFormFour() {
    var x = document.forms["FormFour"]["answerFour"].value;
    if (x != "Namia") {
        alert("У меня другой ответ...");
        return false;
    } else {
        alert("Да, все правильно");
        return false;
    }
}
</script>
