---
title: "5. Введение в статистику"
editor_options: 
  chunk_output_type: console
output: html_document
---

```{r, message = FALSE}
library(tidyverse)
theme_set(theme_bw())
```


## 1. Типы данных

* количественные
    * непрерывные
    * дискретные
* номинативные/категориальные
* шкалы

Бывает, имеет смысл перевести количественные данные в категориальные, т. е. составить группы, в которые будут попадать те или иные значения. Как обосновать те или иные границы — дело исследователя. Зная границы, легко узнать, сколько наблюдений в каждой из групп:

```{r}
a <- sin(1:100) # создаем вектор со значениями
b <- c(-1, -0.5, 0, 0.5, 1) # создаем вектор с границами
table(cut(a, breaks = b))
table(cut(a, breaks = b, right = F))
```

## 2. Описательная статистика

* средние
    * `mean(x)` --- среднее арифметическое
    * `mean(x, trim = 0.05)` --- среднее усеченное
    * `weighted.mean(x, w)` ---  среднее взвешенное $$\frac{\sum_ix_i\times w_i}{\sum_i w_i},\ где\ x - это\ наблюдения,\ а\ w - это\ соответсвующий\ вес$$

* `median(x)` --- медиана
* `min(x)` --- минимальное значения
* `max(x)` --- максимальное значения
* `range(x)` --- минимальное и максимальное значения
* `quantile(x, 0.23)` --- квантиль
* `IQR(x)` --- межквартильное расстояние

Все функции описательных статистик болезненно относятся к наличию значений `NA`, поэтому следует использовать аргумент `na.rm = TRUE`, который позволяет игнорировать `NA`.

```{r}
mean(c(1:100, NA))
mean(c(1:100, NA), na.rm = TRUE)
```


## 3. Z-преобразование

Представим, что у нас есть два распределения, которыми описывают примерно одно и то же, но измерения производились в разных единицах. Как привести все значения в одну систему координат?

```{r, echo=FALSE}
set.seed(7)
data_frame(value = c(rnorm(100, mean = 100, sd = 20),
                     rcauchy(100, location = 120, scale = 5)),
           label = rep(c("f", "s"), each = 100)) %>% 
  ggplot(aes(value, color = label))+
  geom_density(show.legend = FALSE)+
  theme(axis.title.x=element_blank(),
        axis.text.x=element_blank(),
        axis.ticks.x=element_blank())
```

Поместим средние обоих распределение в 0, а стандартное отклонение в 1:

```{r, echo=FALSE}
set.seed(7)
data_frame(value = c(rnorm(100, mean = 100, sd = 20),
                     rcauchy(100, location = 120, scale = 5)),
           label = rep(c("f", "s"), each = 100)) %>% 
  group_by(label) %>% 
  mutate(value = scale(value)) %>% 
  ggplot(aes(value, color = label))+
  geom_density(show.legend = FALSE)
```

$$scale(x) = \frac{mean(x) - x}{sd(x)}$$

* `scale(x)` --- z-преобразование

## 4. Основы статистики

### 4.1 Garbage in — garbage out

* Данные получить легко.
* Скормить полученное компьютеру тоже легко. <br>
😿 Тяжело помнить, как тот или иной метод работает и какие требования предъявляет к анализируемым данным. <br>
⇒ Следует проводить разведочный анализ данных --- визуализация!

### 4.2 Фриквентистская vs. байесовская статистика
> Statistics are used much like a drunk uses a lamppost: for support, not illumination. A.E. Housman (commonly attributed to Andrew Lang)
> A frequentist uses impeccable logic to answer the wrong question, while a Bayesean answers the right question by making assumptions that nobody can fully believe in. P. G. Hammer

Мы попробуем разобраться с некоторой основой байесовской статистики.

## 5. Распределения в R

В R встроено какое-то количество известных распределений. Все они представлены четырьмя функциями: 

* `d...` (функция плотности, probability density function),
* `p...` (функция распределения, cumulative distribution function) --- интеграл площади под кривой от начала до указанной квантили
* `q...` (обратная функции распределения, inverse cumulative distribution function) --- значение *p*-той квантили распределения
* и `r...` (рандомные числа из заданного распределения).

Рассмотрим все это на примере нормального распределения.

```{r}
data_frame(x = 1:100,
           PDF = dnorm(x = x, mean = 50, sd = 10)) %>% 
  ggplot(aes(x, PDF))+
  geom_point()+
  labs(title = "PDF нормального распределения (μ = 50, sd = 10)")
```

Какое количество данных лежит в промежутке от 0 до 30?
```{r}
pnorm(30, mean = 50, sd = 10)
data_frame(x = 1:100,
           CDF = pnorm(x, mean = 50, sd = 10)) %>% 
  ggplot(aes(x, CDF))+
  geom_point()+
  labs(title = "CDF нормального распределения (μ = 50, sd = 10)")
```

Какое значение соответствует 40-ой квантили?
```{r}
qnorm(0.4, mean = 50, sd = 10)
data_frame(quantiles = seq(0, 1, by = 0.01),
           value = qnorm(quantiles, mean = 50, sd = 10)) %>% 
  ggplot(aes(quantiles, value))+
  geom_point()+
  labs(title = "inverse CDF нормального распределения (μ = 50, sd = 10)")
```

<strike> Siri, Алиса, </strike> Дорогой R, сгенерируй мне 100 наблюдений из нормального распределения со средним 50 и стандартным отклонением 10.
```{r}
data_frame(sample = rnorm(100, mean = 50, sd = 10)) %>% 
  ggplot(aes(sample))+
  geom_histogram()+
  labs(title = "выборка нормально распределенных чисел (μ = 50, sd = 10)")
```

Если не использовать `set.seed()`, то результат работы рандомизатора нельзя будет повторить.

#### 5.1

Какое значение имеет 25% квантиль нормального распределения со средним в 20 и стандартным отклонением 90.

```{r, include=FALSE}
qnorm(0.25, mean = 20, sd = 90)
```

<form name="FormOne" onsubmit="return validateFormOne()" method="post">
<input type="text" name="answerOne">
<input type="submit" value="check">
</form><br>

#### 5.2

Посчитайте значение 97% квантили нормально распределенных данных.

```{r, include=FALSE}
qnorm(.97, 0, 1)
```

<form name="FormTwo" onsubmit="return validateFormTwo()" method="post">
<input type="text" name="answerTwo">
<input type="submit" value="check">
</form><br>

<script>
function validateFormOne() {
    var x = document.forms["FormOne"]["answerOne"].value;
    if (x != "-40.70408") {
        alert("У меня другой ответ...");
        return false;
    } else {
        alert("Да, все правильно");
        return false;
    }
}
function validateFormTwo() {
    var x = document.forms["FormTwo"]["answerTwo"].value;
    if (x != "1.880794") {
        alert("У меня другой ответ...");
        return false;
    } else {
        alert("Да, все правильно");
        return false;
    }
}
</script>
